---
title: "Diplomado en Ciencia de Datos Introducción a RStudio"
output:
  pdf_document: default
  html_document:
    df_print: paged
  html_notebook: default
---
# Estructuras de control
En la mayoría de lenguajes de programación, que soportan el paradigma imperativo, existen tres estructuras de control básicas:

- Secuencia
- Selección (o decisión)
- Iteración (o repetición)

# Secuencia
La ejecución del programa (algoritmo codificado en el lenguaje de programación) se realiza en orden de aparición de las sentencias. Una `sentencia` puede ser *simple* (solamente una instrucción) o *compuesta* (varias instrucciones que siguen un orden y que fueron agrupadas).

## Ejemplo

```{r}
x = 1
y = 2
cat(x, y)
```
En el ejemplo hay tres sentencias. Dos sentencias de asignación de valores y una sentencia de impresión. Se ejecuta una después de la otra.

## Estructura if
Si la instrucción lógica es verdadera *if* imprime la siguiente instrucción. 
Los comandos entre llaves se comportan como una instrucción. La indentación es
voluntaria, se suele utilizar para facilitar la lectura del código.
```{r}
x = 5
y = 3
if (x > y){
    cat("x es mayor que y\n")
    cat("Este texto se imprimirá únicamente si x es mayor que y \n")
}
cat("Este texto se imprimirá sin que ello dependa de si x es mayor que y\n")
```

Ahora observe el cambio 

```{r}
x = 3
y = 5
if (x > y){
    cat("x es mayor que y\n")
    cat("Este texto se imprimirá únicamente si x es mayor que y \n")
}
cat("Este texto se imprimirá sin que ello dependa de si x es mayor que y\n")
```

Los comandos agrupados entre {} después del *if* no se ejecutan porque la sentencia 
lógica es falsa.

## Estructura if- else
Cuando hay dos alternativas de ejecución, dependiendo de la evaluación de una condición, se puede emplear la estructura if-else. Ahora observe el siguiente ejemplo.

```{r}
x = 3; y = 5
if (x > y) {
    print("La condición es verdadera")
    print("Este texto se imprimirá únicamente si x es mayor que y")
} else {
    print('La condición es falsa')
    print("Este texto se imprimirá únicamente si x NO es mayor que y")
}
print("Este texto se imprimirá sin que ello dependa de si x es mayor que y")
```
Lo que se agregó aquí fue un else. Este debe ir después de un if y se ejecuta cuando la condicion del if no se cumple, es decir cuando su valor lógico es: FALSE.

### Ejercicio
Reemplaze Campo Elías por su nombre y ejecute el trozo de R, analice el resultado
```{r}
N = "Campo Elías"
if (length(N) > 10) A="es un nombre largo" else A="es un nombre corto"
cat(N, A, sep=" ... ")
```

## Estructuras de repetición (iteración, ciclos o bucles)

### Ciclo while

```{r}
contador = 0
cat('¡Empezando!\n')
while (contador < 10) {
    cat(contador, ' ', end = '')
    contador = contador + 1
}
cat('\n¡Hecho!\n')
```

### Ciclo for

```{r}
cat('\nInicio:\n')
for (i in 1:20) cat(i, ' ', end='')
cat('\nHecho.')
```
#### Ejercicio

Reescriba los dos ejemplos anteriores cambiado de `while` a `for` y viceversa, según el caso.

### Sentencia break

```{r}
for (i in 1:10) {
  cat(i)
  if (i == 5) break
}
```

## Estructuras de control anidadas

```{r}
x = 5
y = 3
cat("x =", x, "y =", y)
if (x > y){ 
    cat("\nCinco es mayor que tres\n")
    for (i in 1:10) cat(i, end=", ")
    x = 9.9
}
y = 2
cat("\nx =", x, ", y =", y)
```
### Ejemplo de la tablas multiplicar
```{r}
cat("\nAlgunas Tablas de Multiplicar:\n")
for (i in 6:8) { # i va aumentado desde 1, luego va a 2,3,...
    cat('\nTabla del', i,'\n')
    for (j in 1:10) cat(i, "x", j, " = ", i*j,"\n", sep='')
}
```

### Ejemplo de una sucesión creciente de asteríscos

```{r}
# Sucesión creciente de asteríscos
num_lineas = 11
for (i in 1:num_lineas) {            
    for (j in 1:i) cat('*', end='')        
    cat('\n')   
}
```
# Funciones en R

## Funciones predefinidas

Están en las librerías básicas de R es decir en las que se instalan cuando con R y que que están disponibles en cualquier sesión de trabajo, por ejemplo *sin* y *round*, *cat*:

```{r}
round(sin(pi),4)
round(sin(pi/4),4)
# en un vector de más dimensiones
angulo = seq(0,pi,pi/8)
cat("\nangulo:", round(angulo,4))
cat("\nseno:",round(sin(angulo),4))
```
Ejemplo función *rbind*

```{r}
rbind(angulo=round(angulo,4),seno=round(sin(angulo),4))
```
## Creación de funciones en R

Ejemplo función suma:

```{r}
suma = function(x,y){
    s = x + y
    return(s)
}
```
Utilizándolo para sumar 3 y 5:

```{r}
suma(3,5)
```
   
### Una función que regresa dos valores

```{r}
mysum_prod = function(x,y){
    s = x + y
    p = x * y
    return(rbind(suma=s, producto=p))
}
```
$3+5$ y $3\times 5$
```{r}
mysum_prod(3,5)
```

# Seguir practicando R

El menú de RStudio permite entrar directamente a la documentación para seguir avanzado y utilizando R. Además el menú grafico tiene los comandos más utilizados en R y RStudio.

Se está utilizando mucho, por ejemplo, para producir informes seriados, por ejemplo diarios, cambiando el archivo de datos.

